臺灣高等法院臺中分院民事裁定　九十三年度重訴字第四五號
　　　原　　　告　乙○○
　　　　　　　　　丙○○
　　　被　　　告　甲　○
　　　　　　　　　戊○○
　　　　　　　　　丁○○
右當事人間因被告違反期貨交易法案件，經原告提起附帶民事訴訟，請求損害賠償事
件，由本院刑事庭裁定移送審理（民國九十三年度附民字第一五三號），本院裁定如
下：
原告之訴及假執行之聲請均駁回。
訴訟費用由原告負擔。
一、本件原告主張：被告均明知期貨交易法已自民國八十六年六月一日起施行，且外
　　幣保證金交易屬於槓桿保證金契約之一種，為期貨交易法規範管理之範圍，依該
　　法第八十二條第一項規定，經營期貨信託事業、期貨經理事業、期貨顧問事業或
　　其他期貨服務事業，須經主管機關之許可並發給許可證照，始得營業，詎被告竟
　　共同基於非法經營期貨顧問事業之犯意聯絡，未經主管機關即財政部證券暨期貨
　　管理委員會（下稱證期會）之許可並發給許可證照，即以美商迪菲仕國際金融公
　　司 （DFX,Inc.即Delong Foreign Exchange，以下簡稱迪菲仕公司）在臺分公司
　　（實無此分公司組織）之名義，對外經營期貨顧問事業之業務。被告並分別印製
　　名片，對外自稱各係迪菲仕公司在臺分公司之副總經理、經理、客服部人員。該
　　三人自八十八年五月間起，陸續約同原告在桃園及臺中地區見面，解說迪菲仕公
　　司代客操作外幣保證金交易之內容、方式及獲利情形，招攬遊說原告參加迪菲仕
　　公司之外幣保證金交易，而提供其等外幣保證金交易相關之資訊、諮詢、交易建
　　議匯款等服務，並郵寄迪菲仕公司英文版合約至原告位在桃園縣桃園市○○街住
　　處供其等簽名。嗣原告遂依被告甲○、戊○○之指示，分別於八十八年七月二十
　　六日、九月七日、十二月二十八日，以原告乙○○名義透過世華聯合商業銀行桃
　　園分行（下稱世華桃園分行）匯款美金（下同）四萬一千元、一萬零十八元、一
　　萬五千五百元，及於八十九年一月十四日透過臺灣省合作金庫桃園支庫匯款二十
　　一萬元，至迪菲仕公司於美國銀行所設之帳戶作為保證金，並授權迪菲仕公司代
　　為下單操作包括歐元、美元等外幣保證金交易之期貨經理業務，迪菲仕公司並依
　　約收取佣金及手續費，被告亦從中抽取每個月投資總額百分之零點五佣金。至八
　　十九年四月間，迪菲仕公司無預警停止營業，原告前開投資金額去向不明，血本
　　無歸，被告亦未賠償原告之損失，原告始報警查獲上情，爰依侵權行為損害賠償
　　之法律關係，請求：(一)被告應連帶賠償原告二十九萬零十八元，及自起訴狀繕本
　　送達翌日起至清償日止，按年息百分之六計算之利息。(二)訴訟費用由被告連帶負
　　擔。(三)原告願供擔保請准宣告假執行。
二、按附帶民事訴訟，係就因犯罪而受損害之人，於刑事訴訟程序進行中，對於刑事
　　案件之被告及依民法負損害賠償責任之人，請求回復其損害；故附帶民事訴訟，
　　須限犯罪行為所構成之侵權行為，侵害個人私權，致生損害者，始得提起之；申
　　言之，刑事附帶民事訴訟之提起，僅能以犯罪行為侵害私權，致生損害者，始得
　　為之，即應以侵權行為之損害賠償請求權，作為其訴訟上請求之依據，此揆之刑
　　事訴訟法第四百八十七條第一項之規定甚明。是得以附帶民事訴訟請求者，以被
　　訴犯罪事實所生之損害為限，最高法院六十年度台上字第六三二號著有判決要旨
　　足資參照。又刑事庭移送民事庭之附帶民事訴訟，僅移送後之訴訟程序應適用民
　　事訴訟法，至移送前之訴訟行為是否合法，仍應依刑事訴訟法決定之。故移送民
　　事庭之附帶民事訴訟，縱其移送前提起此項訴訟，不合刑事訴訟法第四百八十七
　　條所定之要件，而有同法第五百零二條第一項關於訴之不合法之規定情形時，因
　　其移送後之訴訟程序，既應適用民事訴訟法，即屬同法第二百四十九條第一項第
　　六款所謂之起訴不備其他要件，自應依該條項款之規定，以裁定駁回之，最高法
　　院四十四年度台抗字第四號亦著有判例要旨足供參照。經查：
　　（一）、被告係因違反期貨交易法第一百十二條第五款之未經許可擅自經營期貨
　　　　　　顧問事業罪，經本院量處罪刑在案，為兩造所不加爭執，復有本院九十
　　　　　　三年度金上訴字第六六五號刑事判決正本存卷可稽，參諸期貨交易法第
　　　　　　一條所定：「為健全發展期貨市場，維護期貨交易秩序，特制定本法」
　　　　　　之立法意旨，足見本件被告所侵害者為公法益，並非原告個人私權，亦
　　　　　　即原告並非前述被告犯罪之直接被害人，揆諸上開說明，依法自不得提
　　　　　　起附帶民事訴訟，應可認定。
　　（二）、至被告被訴涉嫌詐欺取財罪嫌部分，經本院刑事庭審理後，認為原告卓
　　　　　　清龍前開匯款，係匯至迪菲仕公司於美國銀行所設之帳戶作為保證金，
　　　　　　並非匯款至被告之個人帳戶，且原告乙○○出金投資後，迪菲仕公司確
　　　　　　有為之操作外幣保證金交易，雖迪菲仕公司嗣無預警停止營業，且未處
　　　　　　理投資人善後問題之舉，甚啟人疑竇，然因並無積極證據證明被告與迪
　　　　　　菲仕公司之美方人員有所勾串，自難僅憑原告之片面指訴即認被告係蓄
　　　　　　意詐財，惟因原審公訴蒞庭檢察官認此部分與上開經本院認定成罪之未
　　　　　　經許可擅自經營期貨顧問事業罪部分，有牽連犯之裁判上一罪關係，爰
　　　　　　不另為無罪諭知，觀諸上揭卷附刑事判決正本即明，顯然本件原告主張
　　　　　　之損害，並非因被告詐欺取財之犯罪行為所構成之侵權行為，至為灼然
　　　　　　，則原告基此主張依侵權行為之法律關係請求被告損害賠償，稽諸前揭
　　　　　　說明，尚屬無據，自無庸贅言。
　　（三）、綜上所述，本件原告於刑事訴訟程序提起附帶民事訴訟，請求被告損害
　　　　　　賠償，尚難認為合法，雖經本院刑事庭裁定移送民事庭審理，因其移送
　　　　　　後之訴訟程序，既應適用民事訴訟法，即屬同法第二百四十九條第一項
　　　　　　第六款所謂之起訴不備其他要件，自應由本院依該條項款之規定，以裁
　　　　　　定駁回之；至原告假執行之聲請，亦失所附麗，應併予駁回之。
　　（四）、本件原告於附帶民事訴訟起訴狀原請求自九十二年十二月十三日起至清
　　　　　　償日止，按年息百分之五計算之利息，嗣利息部分減縮自九十三年六月
　　　　　　十六日起算（見本院卷第四十九、五十八頁），其後又具狀擴張請求被
　　　　　　告應連帶賠償原告二十九萬零十八元，及自起訴狀繕本送達翌日起至清
　　　　　　償日止，按年息百分之六計算之利息，併予敘明。另原告丙○○於本院
　　　　　　九十四年二月二十五日準備程序時，經訊以主張侵權行為的法律關係原
　　　　　　因為何，其表示「請代理人下次出庭表示意見」（見本院卷第六十三頁
　　　　　　），但徵諸上述說明，本件依原告主張之事實，既不能於刑事訴訟程序
　　　　　　提起附帶民事訴訟，故本院認無再予開庭調查之必要，亦此敘明。
三、據上論結，本件起訴為不合法，依民事訴訟法第二百四十九條第一項第六款、第
　　九十五條、第七十八條、第八十五條第一項前段，裁定如主文。
中　　　華　　　民　　　國　　九十四　　年　　　三　　　月　　　七　　　日
~B1民事第一庭審判長法　官　林陳松
~B2　　　　　　　　法　官　王重吉
~B3　　　　　　　　法　官　李寶堂
右為正本係照原本作成。
如不服本裁定應於裁定送達後十日內向本院提出抗告理由狀（須按他造人數附具繕本
），並繳納抗告裁判費新台幣壹仟元整。
~B 　 　　　　　　書記官　李妍嬅
中　　　華　　　民　　　國　　九十四　　年　　　三　　　月　　　八　　　日
                                                                        Ｈ
